臺灣板橋地方法院刑事判決　　　　　　　94年度訴字第2967號
公　訴　人　臺灣板橋地方法院檢察署檢察官
被　　　告　乙○○
指定辯護人　義務辯護人　游文華律師
上列被告因強盜案件，經檢察官提起公訴（94年度偵緝字第2036
號），本院判決如下：
    主  文
乙○○意圖為自己不法之所有，以恐嚇使人將本人之物交付，處
有期徒刑捌月。
    事  實
一、乙○○因需款花用，竟意圖為自己不法之所有，以償債為由
    ，於民國九十三年十一月十一日晚上九時許，打電話邀約友
    人甲○○前往臺北縣樹林市○○街七九號前見面，經甲○○
    同意後，即前往上開地點等候甲○○，而於同日晚上十一時
    許，見甲○○駕車依約前來後，遂要甲○○將車停在當地，
    並坐上其所駕駛之自用小客車副駕駛座，當甲○○坐上其自
    用小客車時，即向甲○○索取金錢，並恫稱：「我前天跟朋
    友打死人，需要錢跑路」等語，喝令甲○○交付身上財物，
    甲○○因此心生畏懼，乃當場交付身上所有現金新臺幣（下
    同）一萬七千二百元予乙○○，詎乙○○認為不夠花用，要
    求甲○○取下所佩戴之勞力士金錶（價值約二十萬元），甲
    ○○只好再將該金錶交付予乙○○。乙○○得手後，將車停
    在臺北縣新莊市○○○路七三之二七號附近讓甲○○下車，
    隨即駕車逃逸無蹤。
二、案經甲○○訴由臺北縣政府警察局樹林分局移送臺灣板橋地
    方法院檢察署檢察官偵查起訴。
    理  由
一、證據能力有無之判斷：
  (一)按被告以外之人於偵查中向檢察官所為陳述，除顯有不可信
    之情況者外，得為證據，同法第一百五十九條之一第二項定
    有明文。偵查中對被告以外之人（包括證人、鑑定人、告訴
    人、被害人及共同被告等）所為之偵查筆錄，或被告以外之
    人向檢察官所提之書面陳述，性質上均屬傳聞證據。惟現階
    段刑事訴訟法規定檢察官代表國家偵查犯罪、實施公訴，依
    法其有訊問被告、證人及鑑定人之權，證人、鑑定人且須具
    結，而實務運作時，檢察官偵查中向被告以外之人所取得之
    陳述，原則上均能遵守法律規定，不致違法取供，其可信度
    極高，職是，被告以外之人前於偵查中已具結而為證述，除
    反對該項供述得具有證據能力之一方，已釋明「顯有不可信
    之情況」之理由外，不宜以該證人未能於審判中接受他造之
    反對詰問為由，即遽指該證人於偵查中之陳述不具證據能力
    。是證人甲○○於檢察官偵查時具結所為之證述，被告未曾
    提及檢察官在偵查時，有任何不法取供之情形，是客觀上並
    無顯不可信之情況，且證人甲○○於本院審審理時已所在不
    明而無法傳喚，故前揭證人於偵查中之證言自具有證據能力
    。
  (二)按「被告以外之人於審判中有下列情形之一，其於檢察事務
    官、司法警察官或司法警察調查中所為之陳述，經證明具有
    可信之特別情況，且為證明犯罪事實之存否所必要者，得為
    證據：一死亡者。二身心障礙致記憶喪失或無法陳述者。三
    滯留國外或所在不明而無法傳喚或傳喚不到者。四到庭後無
    正當理由拒絕陳述者」，刑事訴訟法第一百五十九條之三定
    有明文。按檢察事務官依法有調查犯罪及蒐集證據與詢問告
    訴人、被告、證人或鑑定人之權限；司法警察（官）依法亦
    具有調查犯罪嫌疑人犯罪情形及蒐集證據等職權，若其等所
    作之筆錄毫無例外的全無證據能力，當非所宜。再者，如上
    開陳述，係在可信之特別情況下所為，且為證明犯罪事實所
    必要，而於審判程序中發生事實上無法直接審理之原因時，
    若仍不承認該陳述之證據適格，即有未洽，為補救實務上採
    納傳聞法則可能發生之蒐證困難問題，自以使上開陳述取得
    證據能力，始符實體真實發見之訴訟目的。本件證人甲○○
    前於警詢中證稱：：「（問：我今因遭人恐嚇取財故向警方
    報案」、「我於九十三年十一月十一日二十三時左右在樹林
    市○○街七九號前遭乙○○恐嚇取財」、「（問：你與乙○
    ○是何關係？他如何恐嚇你？）我們是朋友的關係。他於九
    十三年十一月十一日晚上九時左右打電話跟我說要還我錢，
    然後我們約在樹林市○○街七九號前碰面，碰面後我就下車
    ，乙○○就說到我車上算錢，我就坐到駕駛座旁，乙○○就
    拿了一支黑色疑似手槍之管狀物品抵住我的腰，然後說：說
    前天跟朋友打死人，需要錢跑路叫我把錢拿出來給他，我因
    害怕便把錢給他，但他嫌錢不夠，又叫我把我戴的手錶給他
    ，我就把手錶給他，接著就載我到新莊市○○○路七三之二
    七號前叫我下車然後離去」、「車後座還坐著兩名男子。我
    因沒有回頭看他們所以不知有何特徵，該兩名男子並無任何
    動作也無講話」、「損失新臺幣約二萬六千元，勞力士金錶
    一個價值約二十萬元」、「乙○○欠我四萬五千元，沒有其
    他財務糾紛，沒有仇恨」、「（問：你於何時？何地？遭何
    人強盜財物？）我於九十三年十一月十一日晚上十一時許，
    在樹林市○○街七九號前遭乙○○持疑似手槍抵住我搶走我
    的金錢」、「我與乙○○是朋友關係，當日乙○○打電話給
    我說要還我錢，約在樹林市○○街七九號前碰面，見面後乙
    ○○說到我車上算錢，我就上他的車，上車後我發現車上後
    座還有二名男子，而乙○○就持疑似手槍抵住我的腰部，說
    ：『不要抵抗，我就開槍打你，我前天跟朋友打死人需要錢
    跑路，把錢拿出來給我』，因當時乙○○拿持疑似手槍抵住
    我，我根本無法抵抗，我就把身上錢新臺幣二萬多元交給他
    ，乙○○嫌錢不夠，又叫我把手上的手錶給他，我就把手錶
    交給他，然後乙○○就載我到新莊市○○○路七三之二七號
    ，在車上時乙○○說：『你最好不可以報案，你如果報案我
    就到你家打搶』」等語（見九十四年偵字第七七九四號偵查
    卷第九頁、第十頁、第十一頁、第十二頁），惟其於本院審
    理時所在不明而無法傳喚，有各該送達證明及桃園縣政府警
    察局八德分局拘票報告影本附卷可稽，而上開陳述，係證人
    甲○○向警方報案而自由陳述之情形下所為，客觀上有可信
    之特別情況，且為證明犯罪事實所必要，依上開說明，其於
    警詢中之證述，自具有證據能力。
  (三)又被告所使用之0000000000與被害人甲○○所使用之000000
    0000號行動電話於九十三年十一月十一日晚上八點二十分至
    十時三十九分許之通聯紀錄（起訴書所載之電話通聯紀錄業
    經公訴檢察官於本院九十五年七月七日準備程序時，減縮為
    如上之通聯紀錄，見本院卷第八四頁），係該行動電話業者
    所屬之電腦系統，就該等行動電話所為每次通聯之紀錄，並
    非供述證據，而上開證據係證明被告與被害人甲○○間有於
    上開事實欄所載之時間為電話聯絡，自與本案相關之待證事
    實具有關連性，應具有證據能力。
二、訊之被告乙○○固坦承有於前揭時地與告訴人甲○○見面、
    告訴人甲○○有坐上其所駕駛之自小客車，並以上開言詞向
    甲○○索取金錢，並因而取得現金及勞士力金錶一只等事實
    ，惟矢口否認有何不法所有之意圖，辯稱：伊受甲○○僱用
    代為催討債務，伊只是拿取甲○○欠伊之報酬，並無不法所
    有之意圖，且甲○○只有給伊一萬七千二百元，沒有二萬六
    千元，當時也想載甲○○回樹林市停車地點，是甲○○說要
    自己搭車云云。經查：
  (一)被害人即證人甲○○已明確指證：
    1.證人甲○○於警詢中證稱：「（問：我今因遭人恐嚇取財
      故向警方報案」、「我於九十三年十一月十一日二十三時
      左右在樹林市○○街七九號前遭乙○○恐嚇取財」、「（
      問：你與乙○○是何關係？他如何恐嚇你？）我們是朋友
      的關係。他於九十三年十一月十一日晚上九時左右打電話
      跟我說要還我錢，然後我們約在樹林市○○街七九號前碰
      面，碰面後我就下車，乙○○就說到我車上算錢，我就坐
      到駕駛座旁，乙○○就拿了一支黑色疑似手槍之管狀物品
      抵住我的腰，然後說：說前天跟朋友打死人，需要錢跑路
      叫我把錢拿出來給他，我因害怕便把錢給他，但他嫌錢不
      夠，又叫我把我戴的手錶給他，我就把手錶給他，接著就
      載我到新莊市○○○路七三之二七號前叫我下車然後離去
      」、「車後座還坐著兩名男子。我因沒有回頭看他們所以
      不知有何特徵，該兩名男子並無任何動作也無講話」、「
      損失新臺幣約二萬六千元，勞力士金錶一個價值約二十萬
      元」、「乙○○欠我四萬五千元，沒有其他財務糾紛，沒
      有仇恨」、「（問：你於何時？何地？遭何人強盜財物？
      ）我於九十三年十一月十一日晚上十一時許，在樹林市○
      ○街七九號前遭乙○○持疑似手槍抵住我搶走我的金錢」
      、「我與乙○○是朋友關係，當日乙○○打電話給我說要
      還我錢，約在樹林市○○街七九號前碰面，見面後乙○○
      說到我車上算錢，我就上他的車，上車後我發現車上後座
      還有二名男子，而乙○○就持疑似手槍抵住我的腰部，說
      ：『不要抵抗，我就開槍打你，我前天跟朋友打死人需要
      錢跑路，把錢拿出來給我』，因當時乙○○拿持疑似手槍
      抵住我，我根本無法抵抗，我就把身上錢新臺幣二萬多元
      交給他，乙○○嫌錢不夠，又叫我把手上的手錶給他，我
      就把手錶交給他，然後乙○○就載我到新莊市○○○路七
      三之二七號，在車上時乙○○說：『你最好不可以報案，
      你如果報案我就到你家打搶』」等語（見九十四年偵字第
      七七九四號偵查卷第九頁至第十頁、第十一頁至第十二頁
      ）。
    2.證人甲○○在檢察官偵查中證稱：「乙○○以還我錢為名
      義，要我到乙○○的白色自用小客車上，當時光線很暗，
      我也沒想很多，也沒看他車的車號，乙○○就要我把身上
      的錢全部給他，我沒算但大約有二萬元左右，就全部交給
      他，他嫌少，要我把我的金錶交給他，我就照作把金錶取
      下交給他。金錶是我去當舖買的，當時我買二個，我被搶
      的是其中一個，如果須要當舖的證明，我可以去要來」、
      「是乙○○開來的車，但我不知道車主是誰」、「我一坐
      上乙○○的車，我上車有看到後座還有人，我是看到有二
      人，但實際上有幾人我不知道，但都是男性。車上的其他
      人在全部過程中都沒有說一句話，也沒有對我有任何不利
      的行動，也沒有看到後座的人手上有拿東西，我只看到乙
      ○○，我與乙○○二人坐在前座，乙○○坐駕駛座，我坐
      他旁邊，我一上車坐好，乙○○就以槍枝抵住我的左腰，
      對我說他昨晚與朋友去處理事情，打死人，要跑路沒有錢
      ，要我把身上的錢全部拿給他，我拿給他後，他嫌少就也
      要我的金錶，當時我被槍押著，他要我給他金錶，我能不
      給他嗎？我當時只有自己一人，他車上又有其他人，又有
      槍，我不能不給他，我被槍抵著，我不敢抗拒。我給他身
      上的錢及金錶後，他就開車載我去新莊，我報案後，我帶
      警察去我下車的地方看，警察說是新莊的瓊林路」、「我
      上車後，我的財物都被拿走了，乙○○才把車子開到瓊林
      路，我被搶財物是在俊英街，我到後上車，乙○○沒有移
      動車子，搶走後才開到瓊林路放我下車」、「（問：遭搶
      過程歷時多久？）只有三至五分鐘而已」、「（問：受傷
      否？）沒有受傷，因為我很配合」、「（問：乙○○與你
      連繫的電話？連繫的時間為何？）0000000000號是我的電
      話，乙○○的電話是0000000000號，我有他的名片，乙○
      ○以0000000000號電話在十一月十一日晚上打我手機，約
      我在新莊某路，但我對該路段不熟，我因而找了一個多小
      時，乙○○就改在俊英街見面，我因而才見到乙○○」、
      「從俊英街有走大安路，其他的路我不知道。乙○○是約
      在十一點多放我下車，我從瓊林路走回俊英街牽我車至少
      走了十分鐘以上，乙○○給我三百元，因為我說我手機放
      在我車上，身上也沒錢，也因而只能用走路的回去牽我車
      ，我被放下車的地方很暗，沒有計程車可叫」等語（見九
      十四年度偵字第七七九四號偵查卷第四八頁至第四九頁）
      。
  (二)再參以被告於偵審中自承：「（問：識否甲○○？）認識，
    他是我朋友」、「（問：有無於九十三年十一月十一日晚上
    十一時許，在樹林市○○街七九號，持一黑色管狀物品，抵
    住被害人腰部，向被害人恐嚇稱，『我前天跟朋友打死人，
    需要錢跑路』，而向被害人拿走二萬六千元及勞力士金錶？
    ）我在那天約他出來見面，我們都有開車，我因為很缺錢，
    我就騙他說我跟我朋友打死人，現要跑路，很缺錢，可不可
    以借我一點錢，他就拿一支勞力士金錶及一萬七千二百元現
    金給我」、「（問：有無恐嚇或以強暴、脅迫手段拿走上開
    物品？）我沒有搶他，但是我的確有用上開言語恐嚇被害人
    ，叫他拿一點錢給我跑路」、「（問：如何恐嚇？）我一開
    始是跟他說，我都幫他討債，但是他都沒有分給我，我這樣
    很難做事，最後又說，我跟我朋友打死人，需要錢跑路，用
    這樣的方式來恐嚇他。但是我認為我們是朋友，我是用騙的
    ，他應該不會被我恐嚇」；「起訴書所載的償債並不是我欠
    甲○○，而是我拿本票去給甲○○，那些本票是他交給我，
    要我去討債的，因為他是地下錢莊的老闆，我是員工，我原
    本是在開計程車的，他要我跟他做生意，我答應了，所以才
    幫他去討債及放款，但是我跟著他做生意，我沒有賺錢，我
    就跟他說我不想做了，但是之前我有幫他討到的債，他卻沒
    有把我應有的報酬給我，他說我持有槍枝，但是我並沒有槍
    ，我怎麼可能持槍。我會不想開庭，是因為他曾經帶二十幾
    個人到萬華地區，持槍要押我，我朋友叫我不要過去。他說
    我跟他拿兩萬六千元，但事實上沒有那麼多，我只有拿一萬
    七千二百元，因為是兩條債，一條在高雄，一條在萬華，我
    會跟他說我打死人，那是我的藉口，我只是不想跟他做了，
    而且我跟他拿錢的時間是十一月十日晚上九點多，我跟他拿
    錢的時候，他沒有反對，因為我跟他講你叫我去要錢的時候
    ，就叫我壓迫人家，但是我現在急需要錢，你怎麼可以不給
    我，所以他就給我壹萬七千兩百元，這是高雄的那條債，他
    應該給我的，事實上他應該給我兩萬元，但他說要扣我兩千
    八，我也同意，所以才會給我壹萬七千兩百元，後來我跟他
    講萬華那一條也要一起算一算，那一條甲○○要給我十三萬
    元，所以他才把勞力士金錶拿給我，當時我根本沒有拿什麼
    東西，什麼東西都沒有，我確實有跟甲○○講說我前天跟朋
    友打死人，需要錢跑路這些話，但那是我的藉口，這一次的
    事件是我約甲○○的」、「0000000000是我的電話，我也確
    實有在這個時間撥打這些行動電話給甲○○」、「甲○○沒
    有拿二萬六千元給我，他只有拿一萬七千二百元給我，金錶
    的部分，我本來跟他講說去處理那條三十萬，他要分十五萬
    給我，但他沒有給我，我之前也有跟甲○○講過，那天我們
    碰面，我說你要跟我處理，他說他現在沒有錢，我本來要跟
    他回他家拿錢給我，他說他只剩這個錶，就拿錶抵債，如我
    要說謊，我為何在偵查中就承認說我有拿錶。槍的部分，若
    依甲○○所述，如果他講坦克車，我是不是就有坦克車，所
    以他講的不實在，我根本沒有用槍抵住他，因為根本就沒有
    槍。當天他錶給我，我們事情處理好，我本來要順路載他回
    去他停車的地方，是在樹林市○○街那邊，但他說不用，因
    為他說我的路程剛好從該處回臺北市比較方便，他叫我在路
    邊放他下車，他再搭計程車回去開車回桃園就好。我根本沒
    有拿錢給他說要搭計程車，甲○○說我拿三百元給他搭計程
    車是不實在的，他自己有錢」、「因為我們在這件事情還沒
    發生前一個月，我們在萬華我住處有吵過一次架，因為他用
    很缺德的方式讓向他借錢的人來找我借錢、然後還他錢，又
    把那些跟我借錢的人騙去桃園他的麻將場拐人家賭博，我氣
    他這二點，他做錢莊已經很壞，還這樣詐賭，我就要他將之
    前我幫他討來的錢分我一半，他本來就應該給我，因為我去
    討錢之前他就有答應處理完五五對分，但他沒有分給我，我
    跟他吵架後，我就要他把之前討的錢處理給我，我們吵架和
    案發相隔一個月，我跟他吵架後隔十天他說要給我十七萬，
    後來也沒有給我，後來不理不踩，再過一個月後我就約他出
    來，我們約在臺北縣樹林市○○街八十一巷口，那裡的路他
    不熟，我跟他說那裡是因為八十一巷那裡面有一個跟我們借
    二十萬元的廠房的人，那二十萬元是我介紹、甲○○拿出來
    借的，所以甲○○知道那個地方。他開車來，停好車後，他
    自己上我的車，我本來要下車，但他說不用，他上車後就叫
    我開車，他坐副駕駛座，我們一邊開車一邊講，就在樹林市
    、新莊大安路那邊開，當時是晚上，後來我們先講高雄四萬
    多元的，我們說好四萬元，二、三年前我們是坐甲○○的車
    去高雄，甲○○說只要有寫和解書就分錢，那次我們去臺中
    住飯店，隔天去嘉義、高雄，找到一個債務人，後來因為我
    們太吵，就被報警處理，我們有被帶到警局處理，那次我們
    沒有用暴力討債。另外案發當天我們還有談到一件萬華三十
    萬元的，甲○○說他有收回三十萬元，但他沒有分我。之前
    我忍，沒有跟他要，我跟他吵完他沒拿十七萬元給我。當天
    我還本票給甲○○，我說我不做了，但我說他欠我的，我有
    跟他說這幾天我跟朋友去打死人，你要處理欠我的那些跟人
    家討債的錢應該分給我，高雄那條四萬元的應該分我二萬元
    ，他還要我分擔油錢、過路費、飯店，他要我分擔二千八百
    元，他拿一萬七千二百元給我，我就算了。萬華三十萬這條
    ，我跟他要十五萬元，他說他身上沒有那麼多錢，我說載他
    回去拿錢，後來他說他把他勞力士的錶給我，我拿去當舖當
    十一萬五千元，他拿錶給我時就說這件事就算了」等語（見
    九十四年偵緝字第二○三六號偵查卷第十七頁至第十八頁；
    本院卷第六六頁至第六七頁、第八四頁至第八五頁、第一八
    七頁至第一八八頁），可見被告亦坦承其於前揭時地有邀約
    被害人甲○○見面，並在其向被害人表示「我前天跟朋友打
    死人，需要錢跑路」等語後，甲○○有交付現金及金錶，嗣
    讓甲○○在半路下車等情屬實。
  (三)被害人甲○○在有關被告於前揭時地邀約其見面、待其坐上
    被告所駕自用小客車後，被告向其表示「我前天跟朋友打死
    人，需要錢跑路」等語後，向其索取金錢，其而交付被告現
    金及金錶等情之指證，前後所述一致，又核與被告在本院準
    備程序及審理中所述之情節相符，而被害人甲○○於前揭時
    地赴被告上開邀約時，因找不到被告而與被告間有密集的電
    話聯絡一節，亦有被告所使用之0000000000與被害人甲○○
    所使用之0000000000號行動電話於九十三年十一月十一日之
    通聯紀錄一件附卷可稽，是被害人甲○○上開指證，應屬可
    信。
  (四)被告雖於本院審理時辯稱被害人甲○○積欠伊報酬未付，伊
    只是要回自己應得報酬云云，然依被告於偵查中所述：「（
    問：識否甲○○？）認識，他是我朋友」、「（問：有無於
    九十三年十一月十一日晚上十一時許，在樹林市○○街七九
    號，持一黑色管狀物品，抵住被害人腰部，向被害人恐嚇稱
    ，『我前天跟朋友打死人，需要錢跑路』，而向被害人拿走
    二萬六千元及勞力士金錶？）我在那天約他出來見面，我們
    都有開車，我因為很缺錢，我就騙他說我跟我朋友打死人，
    現要跑路，很缺錢，可不可以借我一點錢，他就拿一支勞力
    士金錶及一萬七千二百元現金給我」、「（問：有無恐嚇或
    以強暴、脅迫手段拿走上開物品？）我沒有搶他，但是我的
    確有用上開言語恐嚇被害人，叫他拿一點錢給我跑路」、「
    （問：如何恐嚇？）我一開始是跟他說，我都幫他討債，但
    是他都沒有分給我，我這樣很難做事，最後又說，我跟我朋
    友打死人，需要錢跑路，用這樣的方式來恐嚇他。但是我認
    為我們是朋友，我是用騙的，他應該不會被我恐嚇」等語（
    見九十四年度偵緝字第二○三六號偵查卷第十七頁至第十八
    頁），可見被告意在向被害人甲○○取得金錢花用，並非催
    討被害人甲○○所積欠之報酬；又被害人甲○○於前揭時地
    赴被告上開邀約時，曾因找不到被告而與被告間有密集的電
    話聯絡一節，已如前述，苟被害人甲○○有積欠被告前開報
　　酬，則被告邀約被害人甲○○於前揭時地見面時，衡諸常情
  　，被害人甲○○自不可能願意赴約，更不可能在找不到約定
    地點而與被告密集電話聯絡；是從被害人甲○○積極赴約及
    被告上開邀約動機係為向被害人甲○○取得金錢等情以觀，
    顯見被害人甲○○係基於被告給予誘因才前往，故被害人甲
    ○○證稱伊是因被告說要還伊錢，伊才赴約前往等語較為可
    採。況如被告僅意在借錢，而非恐嚇取財，或被害人甲○○
    非心生畏懼，被害人甲○○儘可將現金交予被告即可，自無
    再交付金錶之理，被告前開所辯尚無足取。
  (五)又被害人甲○○固於偵查中明確證稱被告於前揭時地恐嚇伊
    時，係持手槍抵住伊腰部云云（見九十四年度偵字第七七九
    四號偵查卷第四八頁、九十四年度偵緝字第二○三六號偵查
    卷第二八頁），然其於警詢中僅稱係疑似手槍之管狀物（見
    九十四年度偵字第七七九四號偵查卷第九頁、第十二頁），
    甚至於偵查中時，亦仍多以「管狀物」稱上開抵住伊腰部之
    物品（見九十四年度偵緝字第二八頁），顯其本人亦未能確
    認該物品為何。再參以被告堅決否認有持任何物品抵住被害
    人甲○○，復無該管狀物或槍枝扣案可資佐證，依罪疑惟輕
    之法理，自應採有利於被告之認定，故證人即被害人甲○○
    此部分指證，爰不予採信。另被害人甲○○於警詢及偵查中
    雖分別證稱伊因被告恐嚇而交付之現金係二萬多元、二萬六
    千元云云（見九十四年度偵字第七七四九號偵查卷第十頁、
    第十二頁、第四七頁；九十四年度偵緝字第二○三六號偵查
    卷第二七頁），惟被害人甲○○除於第一次警詢時表示係二
    萬六千元外（見九十四年度偵字第七七四九號偵查卷第十頁
    ），於第二次警詢及偵查中均稱：「二萬多元」、「我沒算
    但大約有二萬元左右」、「我因而交給他現金二萬多元，但
    我沒有詳細數」等語（見九十四年度偵字第七七四九號偵查
    卷第十二頁、第四七頁；九十四年度偵緝字第二○三六號偵
    查卷第二七頁），可見被害人甲○○亦不能確認於上開時地
    究係交付多少金額予被告；而被告則於偵審中坦承伊於上開
    時地取得之現金為一萬七千二百元等語在卷（見九十四年度
    偵緝字第十七頁；本院卷第六七頁、第一八四頁），被害人
    甲○○既不能確認是何金額，自亦應採有利於被告之認定，
    故應認被告於上開時地恫嚇被害人所取得之金額為一萬七千
    二百元。
　(六)綜上所述，被告所辯各節顯係臨訟卸責之詞，委無足採。本
　  案事證明確，被告犯行洵堪認定。另被告雖聲請進行測謊鑑
    定，然本件事證已臻明確，自無再予進行測謊鑑定之必要，
    爰附此敘明。
三、按強盜罪，係以意圖為自己或第三人不法所有，以強暴、脅
    迫、藥劑、催眠術或他法至使不能抗拒而取他人之物或使其
    交付，為構成要件。所謂至使不能抗拒，係指行為人所施用
    之強暴、脅迫等非法方法，在「客觀上」足使被害人喪失意
    思自由，並達於不能抗拒之程度者而言；而強盜罪與恐嚇取
    財罪之區別，係以對於被害人施用強暴、脅迫等非法方法，
    所加之威嚇程度為標準，倘其程度足以抑壓被害人之意思自
    由，達於不能抗拒之程度，而取他人之物或使其交付者，即
    屬強盜罪；否則，被害人交付財物與否，尚有相當之意思自
    由，在社會一般通念上，猶未達不能抗拒之程度，不過因此
    懷有恐懼之心，則僅成立恐嚇取財罪（最高法院九十四年台
    上字第一七八二號判決同此見解）。被告於上揭時地，僅是
    以前開言詞恫嚇被害人，被害人並未有即時之危害，再參以
    被害人亦自承有請被告留三百元給伊搭計程車等語（見九十
    四年度偵字第七七四九號偵查卷第四九頁、九十四年度偵緝
    字第二○三六號偵查卷第二七頁），依一般社會生活經驗判
    斷，被害人除心生畏懼外，其自由意識應未遭受壓制，客觀
    上尚未達於不能抗拒之程度，自不當於強盜罪之構成要件。
    核被告前開所為，係犯刑法第三百四十六條第一項之恐嚇取
    財罪。公訴意旨認被告所為係犯刑法第三百三十條第一項之
    攜帶兇器加重強盜罪，尚有未洽，其起訴法條應予變更。爰
    審酌被告正值青年，竟不循正當途徑獲致財物，反以不法恐
    嚇方式取得財物花用，造成被害人甲○○心理、財物受到損
    害，不法所得近二十二萬元，迄未與被害人甲○○達成和解
    ，賠償被害人損失，惟念其犯後坦承部分犯行，態度非差，
    且並無犯罪前科，有臺灣高等法院被告前案紀錄表一件附卷
    可稽，素行尚可等一切情狀，量處如主文所示之刑。
據上論斷，應依刑事訴訟法第二百九十九條第一項前段、第三百
條，刑法第三百四十六條第一項，判決如主文。
本案經檢察官張誌洋到庭執行職務。
中　　華　　民　　國　　96　　年　　2　　月　　15　　日
                  刑事第五庭    審判長法　官  陳坤地
                                      法  官  許映鈞
                                      法  官  李麗珠
上列正本證明與原本無異。
如不服本判決，非對刑事判決上訴時，不得上訴，並應於送達後
十日內向本院提出上訴狀
                                      書記官  林政良
中　　華　　民　　國　　96　　年　　2 　　月　　16　　日
附錄本案論罪科刑法條全文：
刑法第346條
意圖為自己或第三人不法之所有，以恐嚇使人將本人或第三人之
物交付者，處六月以上五年以下有期徒刑，得併科一千元以下罰
金。
以前項方法得財產上不法之利益，或使第三人得之者，亦同。
前二項之未遂犯罰之。
